【裁判字號】    99,交聲,3312
【裁判日期】    991220
【裁判案由】    聲明異議
【裁判全文】
臺灣高雄地方法院交通事件裁定        99年度交聲字第3312號
原處分機關  交通部公路總局高雄區監理所
代  表  人  劉育麟
異  議  人
即受處分人  蔡勝男
上列異議人即受處分人因違反道路交通管理處罰條例案件，對於
交通部公路總局高雄區監理所中華民國99年11月3 日所為之處分
（原處分案號：高監自裁字第裁80-N00000000號），聲明異議，
本院裁定如下：
    主  文
異議駁回。
    理  由
一、原處分意旨略以：異議人即受處分人蔡勝男於民國99年8 月
    15日2 時22分許，駕駛車牌號碼6W-9680 號自用一般小客車
    ，行經高雄縣湖內鄉○○路678 號前，因「駕駛執照吊扣期
    間駕駛小型車」之交通違規行為，為警舉發，嗣經原處分機
    關以異議人違規事實明確，依道路交通管理處罰條例第21條
    第1 項第5 款、第4 項（原裁決漏載）、第67條第3 項（原
    裁決漏載）及違反道路交通管理事件統一裁罰基準及處理細
    則第41條、第43條、第44條及第67條等規定，於99年11月3
    日裁處異議人罰鍰新臺幣（下同）12,000元，吊銷駕駛執照
    ，1 年內禁止考領駕駛執照等語。
二、聲明異議意旨略以：異議人於上開時、地為警攔檢時，異議
    人之自小客車駕照雖尚在吊扣期間，然異議人被攔檢時係駕
    駛小客車，原處分竟將異議人之聯結車駕照吊銷，將使異議
    人難以維持家庭生計，為此聲明異議，求為撤銷原處分吊銷
    駕駛執照部分云云。
三、按汽車駕駛人於駕駛執照吊扣期間駕駛小型車或機器腳踏車
    者，處6,000 元以上12,000元以下罰鍰，並吊銷其駕駛執照
    ；汽車駕駛人，曾依道路交通管理處罰條例其他各條規定吊
    銷駕駛執照者，一年內不得考領駕駛執照，道路交通管理處
    罰條例第21條第1 項第5 款、第4 項、第67條第3 項分別定
    有明文。又汽車駕駛人，因違反本條例及道路交通安全規則
    之規定，受吊銷駕駛執照處分時，吊銷其持有各級車類之駕
    駛執照，道路交通管理處罰條例第68條第1 項亦有規定。
四、經查：
  (一)異議人前於99年5 月30日因酒後駕駛車牌號碼6W-9680 號自
    用小客車，為警攔查掣單舉發，經交通部公路總局嘉義區監
    理所台南監理站掣開嘉監南字第裁74-M00000000號違反道路
    交通管理事件裁決書對異議人裁罰後，異議人不服，聲明異
    議，經臺灣臺南地方法院99年6 月30日以99年度交聲字第87
    5 號裁定「原處分關於吊扣駕駛執照12個月部分撤銷。上開
    撤銷部分，吊扣蔡勝男普通小型車駕駛執照1 年。」，交通
    部公路總局嘉義區監理所臺南監理站遂於99年7 月15日執行
    吊扣異議人之普通小型車駕駛執照1 年（自99年7 月15日起
    至100 年7 月14日止）處分在案等情，有原處分機關99年12
    月6 日高監自字第0990028358號違反道路交通管理事件不服
    裁決聲明異議案件移送書、汽車駕照基本資料及臺灣臺南地
    方法院99年度交聲字第875 號裁定各1 份在卷為憑（見本院
    卷第2 、7 至9 頁）。又異議人於99年8 月15日即普通小型
    車駕駛執照吊扣期間內，猶駕駛上開自用一般小客車上路乙
    節，亦為異議人所不爭執，並有高雄縣政府警察局99年8 月
    15日高警交字第N00000 000號舉發違反道路交通管理事件通
    知單、原處分機關99年11月3 日高監自裁字第裁80-N000000
    00號裁決書各1 紙在卷可稽（見本院卷第6 、10頁），是異
    議人確有「駕駛執照吊扣期間內駕駛小型車」之違規行為甚
    明，因異議人未於應到案日期前到案陳述意見或接受裁處，
    原處分機關遂依道路交通管理處罰條例第21條第1 項第5款
    、第4 項（原裁決漏載）、第67條第3 項（原裁決漏載）及
    違反道路交通管理事件統一裁罰基準表，裁處異議人罰鍰
    12,000元，吊銷駕駛執照，1 年內禁止考領駕駛執照，於法
    並無不合。
  (二)異議人雖以前詞置辯，然按道路交通管理處罰條例第68條第
    1 項規定：「汽車駕駛人，因違反本條例及道路交通安全規
    則之規定，受吊銷駕駛執照處分時，吊銷其持有各級車類之
    駕駛執照」，已如前述，而95年3 月1 日修正施行前之道路
    交通管理處罰條例第68條原規定：「汽車駕駛人，因違反本
    條例及道路交通安全規則之規定，受吊扣或吊銷駕駛執照處
    分時，吊扣或吊銷其持有各級車類之駕駛執照」，即修正施
    行後之條文業已刪除「吊扣或」等規定，其修正理由乃係舊
    法將違法或違規駕駛人所持有各級車類之駕駛執照一併吊扣
    ，失之過酷，影響人民工作及生活甚鉅，故依修正後之該條
    規定，受吊扣駕駛執照處分時，僅能吊扣違規當時所駕車類
    之駕駛執照，不再「吊扣」其持有各級車類之駕駛執照。至
    於依上開規定受「吊銷」駕駛執照處分者，仍維持吊銷其持
    有各級車類之駕駛執照。查異議人受吊銷處分時領有職業聯
    結車駕駛執照之事實，有汽車駕照基本資料1 紙在卷可佐（
    見本院卷第7 頁），依道路交通管理處罰條例第68條之規定
    ，應吊銷其持有各級車類之駕駛執照，原處分機關吊銷異議
    人持有之職業聯結車駕駛執照，於法並無違誤。至於異議人
    之家庭經濟狀況如何，非為裁決審酌之因素，是異議人所辯
    其駕駛執照遭吊銷，將影響其家計等語縱令屬實，亦非屬法
    律上得據以免罰或減輕之事由，自無足採。
五、綜上所述，異議人確有於駕駛執照吊扣期間駕駛小型車之違
    規行為。原處分機關依道路交通管理處罰條例第21條第1 項
    第5 款、第4 項、第67條第3 項及第68條第1 項之規定，裁
    處異議人罰鍰12,000元，吊銷駕駛執照，1 年內不得考領駕
    駛執照之處分，並無違法或不當。本件異議無理由，應予駁
    回。
據上論斷，應依道路交通案件處理辦法第19條，裁定如主文
中    華    民    國    99    年    12    月    20    日
                    交通法庭    法  官  曾鈴
以上正本證明與原本無異。
如不服本裁定，應於收受送達後5 日內向本院提出抗告狀。
中    華    民    國    99    年    12    月    22    日
                                書記官  李月君

司法院資訊處製作；財團法人民間司法改革基金會備份。
